【裁判字號】    95,家抗,27
【裁判日期】    951225
【裁判案由】    宣告死亡
【裁判全文】
臺灣高等法院高雄分院民事裁定          95年度家抗字第27號
抗  告  人  甲○○
送達代收人  乙○寰
上列抗告人因聲請宣告死亡事件，對於民國95年11月20日臺灣高
雄地方法院95年度亡字第44號所為裁定提起抗告，本院裁定如下
：
    主  文
原裁定廢棄，發回臺灣高雄地方法院 。
    理  由
一、聲請及抗告意旨略以：抗告人為失蹤人杜京生（女，民國24
    年11月1 日生）之胞妹，抗告人是在大陸出生，抗告人之父
    母於大陸時曾另生育失蹤人杜京生1 人，抗告人係於38年5
    月19日隨父親杜中光自大陸來台，當時胞姊杜京生即未和抗
    告人及父親杜中光一起自大陸來台，足見杜京生於38年5 月
    19 日 之前，即已經在大陸地區失蹤。聲請人就杜京生失蹤
    之前開事實，業經聲請原審以94年度家催字第44 6號裁定准
    予公示催告，抗告人並刊登報紙在案，現7 個月之申報期間
    業已屆滿，未據上開失蹤人或其他人陳報失蹤人尚生存，或
    知失蹤人生死者，陳報其所知，爰依法聲請宣告失蹤人杜京
    生死亡。乃原審竟以杜京生既然是在大陸地區失蹤，則抗告
    人聲請原審94年度家催字第446 號公示催告程序，於登報時
    自應刊登海外地區有發行之海外版報紙，始生合法催告之效
    力，然抗告人係只有刊登聯合報之國內版，並且只是台南地
    區版而非全國版或高雄地區版，因認抗告人聲請之上開公示
    催告程序不合法，乃裁定駁回抗告人為宣告杜京生死亡之聲
    請。惟按「按公示催告之公告，應黏貼於法院之公告處，並
    登載於公報、新聞紙或其他相類之傳播工具，民事訴訟法第
    542 條第1 項定有明文。就新聞紙之發行地區並無限制之規
    定。」、「應登載公報或新聞紙，及登記何公報或何新聞紙
    ，暨登載之版面，均由法院酌定之，倘法院未於公示催告時
    酌定，尚難認為登載於非全國版或非法院轄區內之地方版新
    聞紙於法不合。」，此有臺灣高等法院暨所屬法院94年法律
    座談會民事類提案第50號可資參照，又依原公示催告程序即
    原審94年度家催字第446 號民事裁定之程序中，審判長及裁
    定均未諭示或限定抗告人應刊登於海外版報紙或係全國性、
    地區性之新聞紙。是原審認公示催合不合法，遽為駁回抗人
    聲請之裁定即有違誤，應予廢棄等語。
二、按公示催告之公告，應黏貼於法院之公告處，並登載於公報
    、新聞紙或其他相類之傳播工具，民事訴訟法第542 條第1
    項定有明文。就新聞紙之發生地區並無限制規定。至登載公
    報或新聞紙，及登載之版面，均由法院酌定之，此觀同法條
    第2 項之規定自明。是倘法院未於公示催告時酌定，尚難認
    為登載於非全國版或非法院轄區內之地方版新聞紙於法不合
    。查原審94年度家催字第446 號公示催告之裁定並未限定抗
    告人，應刊登於海外版報紙或全國性、地區性之新聞紙，則
    原審以抗告人就上開公示催告程序，僅刊登聯合報之國內版
    且為台南地區版，因認其公示催告程序不合法，而為駁回抗
    告人聲請宣告死亡之裁定，尚有未當。抗告意旨指摘原裁定
    未當，求予廢棄，為有理由，自應由本院將原裁定廢棄發回
    原法院另為妥適之處理。
三、據上論結，本件抗告為有理由，依民事訴訟法第492 條、第
    95 條 裁定如主文。
中    華    民    國    95    年    12    月    25    日
                            民事第四庭
                                審判長法官  蔡文貴
                                法      官  黃科瑜
                                法      官  徐文祥
以上正本證明與原本無異。
本件裁定不得抗告。
中    華    民    國    95    年    12    月    25    日
                                書  記  官  吳福連
                                                      Ｆ


司法院資訊處製作；財團法人民間司法改革基金會備份。
